臺灣板橋地方法院民事判決　九十一年度訴字第一四五四號
　　原　　　告　　乙○○
　　被　　　告　　甲○○
右當事人間請求侵權行為損害賠償事件，本院判決如左：
    主    文
被告應給付原告新台幣柒萬肆仟參佰柒拾伍元及自民國九十一年四月十六日起至清償
日止，按週年利率百分之五計算之利息。
原告其餘之訴駁回。
訴訟費用由被告負擔百分之七，餘由原告負擔。
本判決第一項於原告以新台幣貳萬伍仟元為被告供擔保後，得假執行。
原告其餘假執行之聲請駁回。
    事    實
甲、原告方面：
一、聲明：
    (一)被告應給付原告新台幣（下同）一百一十萬七千四百三十元，及自起訴狀繕本
      送達之翌日起至清償日止，按週年利率百分之五計算之利息。
    (二)准原告預供擔保而宣告假執行。
二、陳述：
    (一)被告於民國九十年六月二十五日上午十時許，在台北縣板橋市○○路二三九巷
      十六號前，基於傷害原告之故意，以徒手毆打原告，致原告受有左顳額血腫、
      左臉頰挫瘀傷、下顎挫瘀傷、左前胸挫瘀傷、右小腿挫瘀傷、右手掌挫瘀傷等
      傷害。為此依法提起本訴，依民法第一百八十四條、第一百九十五條規定，請
      求被告賠償原告所受之損害。
    (二)茲將原告所受損害臚列說明如下：
      1.醫藥費：自九十年六月二十六日起至同年九月十日止，共六十五日，每日皆
        至恒安接骨所治療，每次支出五百元，共支出三萬二千五百元。
      2.工資損失：原告係電鍍加工業老闆，需原告到外接案子才能讓員工製作，因
        原告受傷無法到外面接案子，致員工完全無工作可做，然員工係領月薪，故
        原告仍需支付九十年六月份中五日、七月份、八月份之工資，共計五十七萬
        四千九百三十元。
      3.精神損害賠償：因被告故意毆傷原告，致原告在治療過程中身體及心理均蒙
        受極大痛楚，爰請求慰撫金五十萬元。
      4.共計原告得請求之賠償為一百一十萬七千四百三十元，及自起訴狀繕本送達
        之翌日起至清償日止，按週年利率百分之五計算之利息。
三、證據：提出恒安接骨所醫療費用收據、證明書影本各一份、工資請領單影本三份
    　　　為證，並聲請訊問證人潘文財、侯水坡。
乙、被告方面：
一、聲明：求為判決駁回原告之訴。
二、陳述：
    (一)否認接骨所證明書之真正，且民間療法非正當醫療行為，可能僅屬保健性質，
      另原告是否需每日去治療，亦有疑問。
    (二)原告雖受傷，然原告可命其員工到外跑業務，況目前景氣不佳，縱使原告到外
      跑業務，亦未必有工作，實不應將此責任轉嫁與被告。且原告無法證明受傷前
      後之工作損失情形。
    (三)原告有拿電擊棒攻擊被告，被告所受傷害比原告嚴重，是原告歸責原因比被告
      大，其慰撫金之請求並不合理。
    理    由
一、本件原告主張：被告於九十年六月二十五日上午十時許，在台北縣板橋市○○路
    二三九巷十六號前，基於傷害原告之故意，以徒手毆打原告，致原告受有左顳額
    血腫、左臉頰挫瘀傷、下顎挫瘀傷、左前胸挫瘀傷、右小腿挫瘀傷、右手掌挫瘀
    傷等傷害，而去恒安接骨所治療，支出醫藥費三萬二千五百元；又原告係電鍍加
    工業老闆，需原告到外接案子才能讓員工製作，因原告受傷無法到外面接案子，
    致員工不能上班，然原告仍需支付九十年六月份中五日、七月份、八月份之工資
    ，共計損失五十七萬四千九百三十元；且因被告故意毆傷原告，致原告在治療過
    程中身體及心理均蒙受極大痛楚，被告應給付原告慰撫金五十萬元等語，爰依民
    法第一百八十四條、第一百九十五條規定，求為命被告給付原告上開金額共一百
    一十萬七千四百三十元，及自起訴狀繕本送達之翌日起至清償日止，按週年利率
    百分之五計算之利息之判決等情。
二、被告則以：民間療法非正當醫療行為，可能僅屬保健性質，另原告是否需每日去
    治療，亦有疑問；原告雖受傷，然原告可命其員工到外跑業務，況目前景氣不佳
    ，縱使原告到外跑業務，亦未必有工作，實不應將此責任轉嫁與被告，且原告無
    法證明受傷前後之工作損失情形；原告有拿電擊棒攻擊被告，被告所受傷害比原
    告嚴重，是原告歸責原因比被告大，其慰撫金之請求並不合理等情，資為抗辯。
三、按因故意或過失，不法侵害他人之權利者，負損害賠償責任。故意以背於善良風
    俗之方法，加損害於他人者亦同，民法第一百八十四條第一項定有明文。本件原
    告主張其受有左顳額血腫、左臉頰挫瘀傷、下顎挫瘀傷、左前胸挫瘀傷、右小腿
    挫瘀傷、右手掌挫瘀傷等傷害等情，為被告所不爭執，堪信為真實。而被告於九
    十年六月二十六日於警訊時陳稱：「：：我就問他為何瞪我，他（乙○○）就罵
    我，因此我就推他，他沒站穩就掉到水溝，他的頭可能因此有撞到牆壁，所以他
    就出手打我，而我才予以還手打他：：」、「（你有無毆打他？）因對方先拿電
    擊棒打我，故我才打他的。」等語，於檢察官偵查中亦自承：「：：我用手推他
    （指原告乙○○），他掉到水溝內：：」等語（詳見臺灣板橋地方法院檢察署九
    十年度偵字第一八七八九號偵查卷警訊及九十年十一月二十二日檢察官訊問筆錄
    ），於九十一年二月二十一日本院審理時復陳稱：「：：是因為乙○○瞪我，我
    就用手推他，楊跌入水溝受傷。之後我把他拉起來，他竟用拳頭打我的左腳，我
    就用右拳回打楊的左臉頰，之後他有爬起來，當時兩人及互相毆打：：」等語（
    詳見本院九十年度易字第三九九三號刑事卷），由是足證被告確有推倒及毆打原
    告。是被告推倒及毆打原告，故意不法侵害原告，致原告受傷，依首開規定，被
    告自應負侵權行為之損害賠償責任。
四、本件被告既應負損害賠償責任，則原告得請求之損害賠償金額為多少，分述如下
    ：
    (一)醫藥費部分：原告主張其自九十年六月二十六日起至同年九月十日止，共六十
      五日，每日皆至恒安接骨所治療，每次支出五百元，共支出三萬二千五百元等
      語，並提出恒安接骨所出具之醫療費用收據、證明書影本各一份為證。被告雖
      否認該收據及證明書之真正，惟查，證人即恒安接骨所接骨師潘文財於本院審
      理時業已證稱：「：：他總共來二個多月，每天都來：：」、「（總額的計算
      方式？）每次我都有紀錄，三萬二千五百元是確實的數字。」等語，足證原告
      主張其確曾每日皆至恒安接骨所治療，共六十五日，並支出三萬二千五百元之
      醫療費等情，尚非無據。然民俗療法之推拿治療，除在傷痛之治癒外，亦含有
      保健之情質，依原告所受之上開傷勢以觀，是否有必要在六十五日內每日治療
      ，不無疑義，況縱使原告於受傷之初有每日治療之必要，惟於其後傷痛逐日減
      輕後，衡情亦無需每日治療之必要，是本院認其上開所支出之醫療費，其中四
      分之三部分，應認係治療其傷痛所必要之費用，其餘部分尚非必要之支出，亦
      即其中四分之一部分應予扣除始為適當，故原告得請求被告給付之醫療費為二
      萬四千三百七十五元（00000－00000＊１／４＝２４３７５）。
    (二)工資損失部分：原告主張其係電鍍加工業老闆，需原告到外接案子才能讓員工
      製作，因原告受傷無法到外面接案子，致員工完全無工作可做，然員工係領月
      薪，故原告仍需支付員工薪資等語，固據其提出工資請領單影本三份為證。而
      證人即原告之員工侯水坡於本院審理時固亦證稱：「（去年七月至八月間多久
      沒有工作？）因為原告受傷所以沒有接工作，受傷前原告有去找生意，較有工
      作可以做：：」等語，惟其同時證稱：「：：當時是有時候有工作有時候沒有
      工作，一個禮拜有時候只有一、二天工作，最多有做二、三天，有時候是沒有
      工作：：」等語，足證於九十年七、八月原告受傷期間，原告之員工仍有持續
      工作，並非完全無工作可做，是原告主張其員工完全無工作可做等語，尚非可
      採。又證人侯水坡雖證稱受傷前原告有去找生意較有工作可以做等語，然原告
      始終並未舉證證明其受傷前、後所接工作量及營收有何差異﹖是否確因其受傷
      無法接案而受影響﹖且原告雇用之員工多達十人，其業務是否無法由其他員工
      代理為之，亦非無疑；而原告既自承其於受傷期間每日均有到公司等語（詳本
      院九十一年十月四日言詞辯論筆錄），自無不能到客戶營業處所洽接業務之理
      ，況以現代商業往來之情形，洽接業務之方式甚多，舉凡以電話、傳真或電子
      郵件等，均可達到相同之目的，亦無非由原告親自出面始能接到訂單之理；是
      原告之業務量縱於其受傷期間有所減少，惟原告既無法證明其所受損害與被告
      之不法侵害行為間有何因果關係存在，則其請求被告賠償其支付員工之薪資等
      語，即屬無據。
    (三)精神損害賠償：原告主張其因本件事故受有前揭傷害，爰請求精神賠償五十萬
      元等語。經查，原告受有前揭傷害，除身體之痛楚外，其精神上亦應受到影響
      ，本院審酌其傷勢經過二個月餘應得已痊癒，所受傷害之程度，及原告係電鍍
      加工業老闆，雇用之員工達十人；被告係貨車司機，每月薪水約三、四萬元，
      有六個小孩（四個念專科、一個服役中、一個將出嫁）等身份、地位及經濟狀
      況等一切情狀，認原告請求非財產上之損害賠償五十萬元尚屬過高，應予核減
      為五萬元，始稱允適。
    (四)綜上，原告所受之損害共計為七萬四千三百七十五元（２４３７５＋５０００
      ００＝７４３７５）。
五、綜上所陳，原告依據民法第一百八十四條第一項前段、第一百九十五條第一項之
    規定請求被告賠償損害，其請求在七萬四千三百七十五元之範圍內及自起訴狀繕
    本送達被告之翌日即九十一年四月十六日起至清償日止，按週年利率百分之五計
    算之利息為有理由；逾此部分之金額尚非有理由，應予駁回。
六、假執行之宣告：
    原告陳明願供擔保聲請宣告假執行，關於其勝訴部分，核無不合，爰酌定相當之
    擔保金額，予以准許；至其敗訴部分，假執行之聲請失所附麗，應予駁回。
七、本件事證已臻明確，兩造其餘攻擊防禦方法及舉證，核於判決結果無影響，爰不
    逐一論述，附此敘明。
八、結論：本件原告之訴一部為有理由，一部為無理由，依民事訴訟法第七十九條但
    書、第三百九十條第二項，判決如主文。
中　　　華　　　民　　　國　　九十一　　年　　十一　　月　　　十五　　　日
                                臺灣板橋地法院民事第三庭
~B法　　　官　林春長
右為正本，係照原本作成。
如對本判決上訴，須於判決送達後廿日內向本院提出上訴狀
中　　　華　　　民　　　國　　九十一　　年　　十一　　月　　  十五　　　日
~B法院書記官　朱家惠
